【裁判字號】    96,易,3199
【裁判日期】    970220
【裁判案由】    傷害
【裁判全文】
臺灣臺北地方法院刑事判決              96年度易字第3199號
公  訴  人  臺灣臺北地方法院檢察署檢察官
被      告  甲○○
上列被告因傷害案件，經檢察官提起公訴（九十六年度偵字第二
二０六四號），被告就被訴事實為有罪之陳述，經本院裁定改以
簡式審判程序審理，判決如下：
    主  文
甲○○傷害人之身體，處拘役貳拾日，如易科罰金，以新臺幣壹
仟元折算壹日。
    事  實
一、甲○○於民國九十六年三月十一日晚間九時許，在臺北縣新
    店市○○路三六五號一樓騎樓處，與乙○○之夫張玉康交談
    ，為乙○○所撞見，乙○○乃趨前質問張玉康兩人關係，而
    與甲○○發生爭執。詎甲○○竟基於傷害人身體之犯意，持
    其穿著之鞋子一只毆擊乙○○，致乙○○受有頭部外傷、左
    上額挫傷及擦傷眼挫傷之傷害。
二、案經乙○○訴由臺北市政府警察局萬華分局報告臺灣臺北地
    方法院檢察署檢察官偵查起訴。
    理  由
一、本案被告甲○○所犯係死刑、無期徒刑、最輕本刑為三年以
    上有期徒刑以外之罪，被告於行準備程序中就被訴事實為有
    罪之陳述，經法官告知簡式審判程序之旨，並聽取公訴人、
    被告之意見後，本院認為適宜進行簡式審判程序，而依刑事
    訴訟法第二百七十三條之一第一項規定，裁定改用簡式審判
    程序。
二、上揭犯罪事實，業據被告於本院審理中坦承不諱，核與告訴
    人乙○○於警詢、偵查及本院審理中指訴綦詳，而告訴人因
    此受有頸部多處擦傷、左上腹部多處擦傷及左下腹部約零點
    三公分之小裂傷之傷害等情，亦有臺北市聯合醫院忠孝院區
    驗傷診斷書一紙及照片六張存卷可稽（見九十六年度他字第
    六五０五號卷第三三至三六頁）。又告訴人所受傷害與被告
    之行為具有相當因果關係，堪信被告前揭自白應與事實相符
    。至被告於本院審理中雖辯稱當時係因告訴人拿鞋子朝伊臉
    部丟來，伊眼鏡被打落，在昏暗中為求自衛才持鞋子毆擊告
    訴人云云，似指其行為合於正當防衛。惟按正當防衛必須對
    於現在不法之侵害始得為之，侵害業已過去，即無正當防衛
    可言。至彼此互毆，又必以一方初無傷人之行為，因排除對
    方不法之侵害而加以還擊，始得以正當防衛論。故侵害已過
    去後之報復行為，與無從分別何方為不法侵害之互毆行為，
    均不得主張防衛權，最高法院三十年上字第一０四０號判例
    可資參照。查證人張玉康於偵查中證稱：「被告坐在我居住
    社區外圍走廊的水泥地上，我站著跟他說話，大約講十五分
    鐘左右，然後告訴人看到我在跟他說話，就討過來拿起鞋子
    往我的臉打，導致我的眼鏡有點變形，這時被告要來勸架，
    告訴人就拿起原來打我的鞋子丟被告，造成被告臉部輕微受
    傷，被告眼鏡鏡片剝落，因為鞋子有丟到被告眼鏡，被告受
    了點傷，被告一時氣憤，被告跟告訴人就打起來，我當時站
    他們二位中間盡量把他們拉開，拉開後雙方手繼續揮舞，但
    都沒打到對方，然後被告就拿他的鞋子打算打告訴人，這時
    告訴人躲我後面躲躲閃閃，就在告訴人頭抬起來之時，告訴
    人就用鞋子打被告右眼靠近眼睛的部位，這時告訴人就說他
    眼睛受傷，我就高聲的喊不要吵了，他們就停了」等語（見
    九十六年度偵字第二０二五三號卷第十頁）。顯見被告持鞋
    子毆擊告訴人，係在告訴人以鞋子丟擲被告之後，屬於侵害
    已過後之報復行為，揆諸前揭說明，尚不構成正當防衛，被
    告此部分所辯，並非可採，附此敘明。是本件事證明確，被
    告犯行洵堪認定，應予依法論科。
三、核被告甲○○所為，係犯刑法第二百七十七條第一項之傷害
    罪。爰審酌被告前無犯罪紀錄，素行良好，本件主要係因感
    情問題，一時氣憤而傷害告訴人之身體，幸告訴人所受傷害
    程度並非嚴重，被告並於犯罪後坦承犯行，且斟酌其犯罪手
    段、智識程度、生活狀況及與告訴人之關係等一切情狀，量
    處如主文所示之刑，並諭知易科罰金之折算標準，以示懲儆
    。至被告持以傷害告訴人之鞋子一只，雖為被告所有，然未
    扣案，不能證明是否滅失，爰不併予宣告沒收，附此敘明。
據上論斷，應依刑事訴訟法第二百七十三條之一第一項、第二百
九十九條第一項前段，刑法第二百七十七條第一項、第四十一條
第一項前段，刑法施行法第一條之一，判決如主文。
本案經檢察官陳焜昇到庭執行職務。
中    華    民    國    97    年    2    月    20     日
                  刑事第十三庭     法  官  郭顏毓
以上正本證明與原本無異。
如不服本判決，應於判決送達後十日內，向本院提出上訴狀。
                                   書記官  潘文賢
中    華    民    國    97    年    2     月    21    日
附錄本案論罪科刑法條全文：
刑法第二百七十七條：
傷害人之身體或健康者，處三年以下有期徒刑、拘役或一千元以
下罰金。
犯前項之罪因而致人於死者，處無期徒刑或七年以上有期徒刑；
致重傷者，處三年以上十年以下有期徒刑。


司法院資訊處製作；財團法人民間司法改革基金會備份。
